臺灣高等法院民事裁定  
111年度抗字第433號
抗  告  人  邱峪華  

上列抗告人因與相對人邱金蘭間請求給付價金(移轉管轄)事件，
對於中華民國111年1月26日臺灣新北地方法院111年度訴字第189
號、111年度救字第19號裁定，提起抗告，本院裁定如下：
    主    文
抗告駁回。
抗告訴訟費用由抗告人負擔。
    理    由
一、抗告人主張相對人於民國107年8月1日以新臺幣(下同)350萬
    元向其買受門牌號碼新北市○○區○○路0段00○0號房屋(權利範
    圍1/2)及坐落新北市○○區○○段000號土地(權利範圍1/8，下
    合稱系爭房地)，其已將系爭房地所有權移轉登記予相對人
    ，詎相對人迄未給付價金，遂向原法院起訴請求相對人給付
    350萬元本息，並聲請訴訟救助。原法院認俱無管轄權，乃
    依職權裁定將本件訴訟及訴訟救助之聲請均移送相對人住所
    地即臺灣臺中地方法院（下稱臺中地院)。抗告人不服，提
    起抗告。
二、抗告意旨略以：本件訴訟屬不動產買賣之糾紛，依民事訴訟
    法第10條第2、3項規定，得由不動產所在地法院管轄，且伊
    為身心障礙者，命伊前往臺中地院實有困難等語。
三、按訴訟由被告住所地之法院管轄，民事訴訟法第1條第1項前
    段定有明文。次按訴訟之全部或一部，法院認為無管轄權者
    ，依原告之聲請或依職權以裁定移送於其管轄法院，同法第
    28條第1項亦定有明文。再按因不動產物權而涉訟者，雖應
    專屬不動產所在地之法院管轄，然因買賣、贈與或其他關於
    不動產之債權契約，請求履行時，則屬債法上之關係，而非
    不動產物權之訟爭，應不在專屬管轄之列(最高法院71年台
    上字第4722號判例參照)。
四、經查，本件依抗告人起訴之事實，核屬買賣不動產之債權契
    約關係，揆諸前揭說明，自非專屬於系爭房地所在地法院管
    轄。而相對人住所地在臺中市，業據抗告人陳報在卷，屬臺
    中地院管轄區域，則依上揭規定，臺中地院就本件訴訟始具
    管轄權。抗告人向無管轄權之原法院提起本件訴訟，並聲請
    訴訟救助，於法即有未合。至最高法院74年台上字第280號
    判例之案例事實係行使土地所有人之除去妨害請求權，核與
    本件抗告人係行使買賣契約之價金給付請求權，顯有不同，
    自難比附援引，認本件系爭房地所在地法院亦有管轄權。原
    法院以其無管轄權，認本件應由臺中地院管轄，依職權將本
    件訴訟及訴訟救助之聲請均移送於臺中地院，並無違誤。抗
    告意旨指摘原裁定不當，求予廢棄，為無理由，應予駁回。
五、據上論結，本件抗告為無理由，爰裁定如主文。　　　　　
中　　華　　民　　國　　111 　年　　4 　　月　　12　　日
                    民事第二十四庭
                        審判長法  官  胡宏文         
　　　　　　　　　　　　　    法  官  陳筱蓉        
　　　　　　　　　　　　　  　法  官  楊雅清
正本係照原本作成。
本裁定除以適用法規顯有錯誤為理由外，不得再抗告。如提起再
抗告，應於收受送達後10日內委任律師為代理人向本院提出再抗
告狀。並繳納再抗告費新臺幣１千元。
中　　華　　民　　國　　111 　年　　4 　　月　　12　　日
　　　　　　　　　　　　    　書記官  陳惠娟